【裁判字號】    99,上訴,349
【裁判日期】    990212
【裁判案由】    毒品危害防制條例
【裁判全文】
臺灣高等法院刑事判決                 99年度上訴字第349號
上  訴  人
即  被  告  甲○○
上列上訴人因毒品危害防制條例案件，不服臺灣基隆地方法院98
年度訴字第1119號，中華民國98年12月11日第一審判決（臺灣基
隆地方法院檢察署98年度毒偵字第1734號），提起上訴，本院判
決如下：
    主  文
上訴駁回。
    理  由
一、按刑事訴訟法第350條、第361條、第362條、第367條規定，
    不服地方法院之第一審判決而上訴者，須提出上訴書狀，並
    應敘述具體理由，為上訴必備之程式；其所提出之書狀未敘
    述上訴理由，或僅曾以言詞陳述上訴理由者，均應於上訴期
    間屆滿後20日內補提理由書於第一審法院。第一審法院經形
    式審查，認逾期未補提上訴理由者，應定期間先命補正；逾
    期未補正者，為上訴不合法律上之程式，應以裁定駁回。倘
    已提出上訴理由，但所提非屬具體理由者，則由第二審法院
    以上訴不合法律上之程式，判決駁回。而所謂具體理由，必
    係依據卷內既有訴訟資料或提出新事證，指摘或表明第一審
    判決有何採證認事、用法或量刑等足以影響判決本旨之不當
    或違法，而構成應予撤銷之具體事由，始克當之（例如：依
    憑證據法則具體指出所採證據何以不具證據能力，或依憑卷
    證資料，明確指出所為證據證明力之判斷如何違背經驗、論
    理法則）；倘僅泛言原判決認定事實錯誤、違背法令、量刑
    失之過重或輕縱，而未依上揭意旨指出具體事由，或形式上
    雖已指出具體事由，然該事由縱使屬實，亦不足以認為原判
    決有何不當或違法者（例如：對不具有調查必要性之證據，
    法院未依聲請調查亦未說明理由，或援用證據不當，但除去
    該證據仍應為同一事實之認定），皆難謂係具體理由，俾與
    第二審上訴制度旨在請求第二審法院撤銷、變更第一審不當
    或違法之判決，以實現個案救濟之立法目的相契合，並節制
    濫行上訴（參照最高法院97年度台上字第892號判決意旨）
    。
二、經查：本件原判決依上訴人即被告甲○○於原審中之自白、
    基隆市警察局第二分局偵辦毒品案件尿液檢體對照表、臺灣
    尖端先進生技醫藥股份有限公司濫用藥物檢驗報告、法務部
    調查局濫用藥物實驗室民國98年10月22日調科壹字第098230
    29130號鑑定書、扣案之海洛因5包（驗餘淨重0.49公克）等
    為據，認定被告確有於98年9 月27日、28日，分別施用第二
    級毒品甲基安非他命及第一級毒品海洛因之犯行，係犯毒品
    危害防制條例第10條第2項、第1項之施用第二級毒品罪、第
    一級毒品罪。被告施用前持有海洛因、甲基安非他命之行為
    ，均為其施用之高度行為所吸收，而不另論罪。其所犯上開
    二罪間，犯意各別、行為互殊，應予分論併罰。且查被告前
    因施用毒品案件，經臺灣基隆地方法院以92年度毒聲字第12
    3 號裁定送觀察、勒戒，執行後因認無繼續施用毒品傾向，
    於92年4 月16日執行完畢釋放，並由臺灣基隆地方法院檢察
    署檢察官以91年度毒偵字第1217號為不起訴處分確定。復因
    施用毒品案件，經臺灣基隆地方法院以92年度毒聲字第 926
    號裁定送觀察、勒戒，執行後因認無繼續施用毒品傾向，於
    92年12月19日執行完畢釋放，並由臺灣基隆地方法院檢察署
    檢察官以92年度毒偵字第949 號為不起訴處分確定。又於94
    年間因施用毒品案件，經臺灣基隆地方法院以94年度訴字第
    380號判決處有期徒刑5月確定，於95年1月1日執行完畢。再
    於95年間因施用第一、二級毒品案件，經本院以95年度上訴
    字第3766號判決判處有期徒刑9月、5月，應執行有期徒刑11
    月，嗣經本院以96年度聲減字第596 號裁定，減刑為有期徒
    刑4月又15 日、2月又15日，定應執行刑為有期徒刑5月又15
    日確定，於96年9 月13日執行完畢。又因多次施用毒品案件
    ，其中1罪經臺灣基隆地方法院以97年度訴字第1226 號判決
    處有期徒刑7月確定，另2罪經臺灣桃園地方法院以98年度審
    訴字第485號判決處有期徒刑8月、4月，減刑為有期徒刑4月
    、2月，定應執行刑為有期徒刑5月確定，各罪接續執行，而
    於98年8 月28日執行完畢出監。詎其猶未戒除毒癮，另基於
    施用第二級毒品甲基安非他命、第一級毒品海洛因之犯意，
    於98年9月27日晚間10時許、同年月28日晚間7時許，再犯本
    案，有本院被告前案紀錄表附卷可稽。其受有期徒刑執行完
    畢後五年內，故意再犯本件有期徒刑以上之各罪，皆為累犯
    ，原判決依刑法第47條第1 項之規定加重其刑，及審酌被告
    前已有因施用毒品而經觀察、勒戒、強制戒治及多次論罪科
    刑之紀錄，猶再犯本件施用毒品犯行，徵其悔意不深，遠離
    毒品之意志薄弱，惟其施用毒品係自戕行為，對他人法益尚
    無具體危害，及其施用毒品之動機，暨犯罪後坦承犯行之態
    度等一切情狀，被告所犯施用第二級、第一級毒品罪，分別
    量處有期徒刑3月、8月，應執行有期徒刑10月。均已詳敘其
    所憑證據、認定理由及量刑依據。從形式上觀察，原判決已
    敘明審酌刑法第57條所列事項之理由，並無認定事實錯誤、
    量刑瑕疵或違背法令之情形。
三、本件被告不服原審判決，提起上訴，其上訴理由僅泛稱，被
    告宣稱其藉由媒體報導知悉政府已立法為有心戒除毒癮而遭
    判處有期徒刑之被告以美沙東替代療法取代監禁之刑罰，且
    經年事已高之雙親及女友曉以大義後亦深感悔悟，嗣於98年
    9月29 日至基隆署立醫院報名參加美沙東戒毒療程之際，遭
    員警查獲吸毒之犯行；又被告於原審向檢察官及法官請求以
    美沙東替代療法治療毒癮卻屢遭拒絕，而請求上訴審法官再
    給予一次自新之機會云云。觀諸被告之上訴理由，並未依據
    卷內既有訴訟資料或提出新事實、新證據，指摘或表明原審
    判決有何採證認事、用法或量刑等足以影響判決本旨之不當
    或違法，而構成應予撤銷之具體事由，且97年4 月30日修正
    之毒品危害防制條例第24條僅規定，檢察官可為附命完成戒
    癮治療之緩起訴處分，並未規定法院得就檢察官已經提起公
    訴之案件，以被告在醫療機構進行替代療法治療之判決代替
    刑罰，上訴意旨顯有誤會。是被告上訴所陳，顯不足以認定
    原判決有何不當或違法之處，難謂其實質上已符合具體理由
    之要件，其上訴自不合法律上之程式，爰不經言詞辯論，逕
    予駁回。
據上論斷，應依刑事訴訟法第367條前段、第372條，判決如主文
。
中    華    民    國    99    年    2     月    12    日
                  刑事第五庭  審判長 法  官  高明哲
                                     法  官  高玉舜
                                     法  官  劉秉鑫
以上正本證明與原本無異。
施用第二級毒品部分不得上訴。
其餘部分如不服本判決，應於收受送達後10日內向本院提出上訴
書狀，其未敘述上訴之理由者並得於提起上訴後10日內向本院補
提理由書（均須按他造當事人之人數附繕本）「切勿逕送上級法
院」。
                                     書記官  蔡宜蓁
中    華    民    國    99    年    2     月    23    日


司法院資訊處製作；財團法人民間司法改革基金會備份。
